臺灣高等法院刑事判決
109年度交上更一字第10號
上  訴  人  
即  被  告  楊鏡紅


選任辯護人  劉懿德律師
上列上訴人因過失致死案件，不服臺灣臺北地方法院107年度審
交訴字第98號，中華民國107年12月25日第一審判決（起訴案號
：臺灣臺北地方檢察署107年度偵字第15088號），提起上訴，本
院判決後經最高法院發回，更為判決如下：
    主  文
原判決撤銷。
楊鏡紅犯過失致人於死罪，處有期徒刑捌月。緩刑貳年。
    犯罪事實
一、楊鏡紅考領有職業大客車駕駛執照，受僱於臺北汽車客運股
    份有限公司（下稱臺北客運公司）擔任營業大客車司機，為
    從事駕駛業務之人，於民國107年6月18日下午2 時13分許，
    駕駛車號000-000號營業大客車，沿臺北市中正區中華路2段
    由北往南方向行駛，於行經中華路2段與和平西路2段交岔路
    口，欲左轉和平西路2段時，本應注意車前狀況，隨時採取
    必要之安全措施，且汽車行近行人穿越道，遇有行人穿越時
    ，應暫停讓行人先行通過，而依當時天候為晴，日間有自然
    光線，路面為柏油鋪裝、乾燥、無缺陷、道路無障礙物，且
    視距良好，並無不能注意之情事，竟疏未注意適有行人周瑞
    峰沿行人穿越道由北往南欲穿越和平西路2段，即貿然左轉
    ，因而撞及周瑞峰，致其倒地受傷，經報警送醫急救後，延
    至翌日（19日）上午11時21分許，仍因顱內出血造成神經性
    休克而不治死亡。楊鏡紅於肇事後，在未有偵查犯罪職權之
    機關或公務員知悉前，向據報到場之警員承認為肇事人，並
    接受裁判。
二、案經周瑞峰之子林書毅、林書賢訴由臺北市政府警察局中正
    第二分局報請臺灣臺北地方檢察署檢察官偵查起訴。
    理  由
一、關於證據能力部分：
    本判決所引用之證據資料，無論供述證據或非供述證據，檢
    察官、被告楊鏡紅及辯護人均同意有證據能力（見本院卷第
    43、44頁），且本院審酌該等供述證據作成時之情況，認為
    適當，非供述證據，亦查無非法取得而應予排除之情形，自
    均得作為證據。
二、認定犯罪事實所憑之證據及理由：
  ㈠上開犯罪事實，業據被告於警詢、偵查、原審及本院審判中
    供承明確，並有道路交通事故現場圖、道路交通事故補充資
    料表、道路交通事故調查報告表㈠㈡、車禍現場照片、監視器
    畫面翻拍照片、上開車輛之行車紀錄器擷取畫面、被害人周
    瑞峰送醫後之診斷證明書及病歷資料、臺灣臺北地方檢察署
    之相驗筆錄、檢驗報告書、相驗屍體證明書暨相驗照片等在
    卷可佐，足認被告之自白與事實相符，可以採信。則其於上
    開時、地駕車碰撞被害人，及被害人經送醫後仍不治死亡等
    事實，可以認定。
  ㈡按汽車行駛時，駕駛人應注意車前狀況，並隨時採取必要之
    安全措施；又汽車行近行人穿越道，遇有行人穿越時，應暫
    停讓行人先行通過，道路交通安全規則第94條第3項及第103
    條第2項分別定有明文。被告考領有大客車之職業駕駛執照
    ，有上開道路交通事故調查報告表㈡第31項之記載可佐（見1
    07偵15088號卷《下稱偵卷》第51頁），則其對上揭規定自知
    之甚明，並應確實遵守。而本案事故發生之際，天候為晴、
    日間有自然光線，路面為柏油鋪裝、乾燥、無缺陷，道路又
    無障礙物，且視距良好，其並無不能注意之情事，有前揭道
    路交通事故調查報告表㈠可憑。然其卻疏未注意車前狀況，
    並於駕駛汽車行近行人穿越道，遇有被害人徒步穿越時，未
    暫停讓被害人先行，仍欲行駛通過，以致碰撞被害人，被害
    人並因而受有顱內出血造成神經性休克而死亡，則其因疏於
    注意上開交通安全規範致肇生本件車禍，顯有過失，且其過
    失行為與被害人死亡之結果間，具有因果關係。況且，本件
    道路交通事故經檢察官囑託臺北市交通事件裁決所鑑定結果
    ，亦認被告駕駛營業大客車，於行人穿越道有行人通行，不
    暫停讓行人先行，為肇事原因，有臺北市車輛行車事故鑑定
    委員會之鑑定意見書在卷可參（見偵卷第79至81頁），與本
    院認定被告對於本件車禍之發生具有過失乙節吻合。
  ㈢綜上所述，本案事證明確，被告上開過失致人於死之犯行可
    以認定，應依法論科。
三、論罪、科刑：
　㈠被告行為後，刑法第276條業於108年5月31日修正施行。修正
    前第276條第1、2項分別規定：「因過失致人於死者，處2年
    以下有期徒刑、拘役或2千元以下罰金。」、「從事業務之
    人，因業務上之過失犯前項之罪者，處5 年以下有期徒刑或
    拘役，得併科3千元以下罰金。」修正後第276條刪除原條文
    第2項，僅規定：「因過失致人於死者，處5年以下有期徒刑
    、拘役或50萬元以下罰金。」亦即修正前第276條第2項及修
    正後第276條之規定，最重主刑與次重主刑均相同，但修正
    前第276條第2項並無選科罰金刑之規定，僅得併科罰金，而
    修正後第276條則可選科罰金刑，並刪除得併科罰金之規定
    ，經比較結果，自以修正後之規定對被告較為有利，依刑法
    第2條第1項後段規定，即應依修正後之規定處斷。
　㈡核被告所為，係犯道路交通管理處罰條例第86條第1項、修正
    後刑法第276條之汽車駕駛人行經行人穿越道不依規定讓行
    人優先通行因而過失致人於死罪（為簡化判決主文，於主文
    部分僅載為「犯過失致人於死罪」），應依道路交通管理處
    罰條例第86條第1項規定加重其刑。又其於上開犯行未被職
    司犯罪偵查之人員發覺前，向據報前往現場處理之警員坦認
    駕車肇事，並隨同警員到案及接受審判，有道路交通事故肇
    事人自首情形紀錄表在卷可佐（見偵卷第53頁），符合刑法
    第62條前段規定之自首要件，爰減輕其刑，量刑順序依刑法
    第71條第1項規定，先加後減之。
  ㈢審酌被告未有犯罪前科，有其前案紀錄表1 份在卷可考，素
    行良好；考量其未遵守道路交通安全規則之疏失情節，應負
    全部肇事責任之過失程度；及其犯後坦承犯行，並賠償告訴
    人林書毅、林書賢等人所受損害，有本院調解筆錄（見本院
    卷第53、54頁）、匯款回條聯、清償證明及銀行存提款交易
    憑證等在卷可佐（見本院卷第99、101、111頁），犯後態度
    甚為良好；兼衡其具高職畢業之智識程度、從事駕駛工作、
    先前月薪約4萬餘元及單身等之生活狀況，以及其所為對被
    害人造成生命無法回復之侵害，暨告訴人之科刑意見（見本
    院卷第85頁）等一切情狀。原審關於科刑略以：審酌被告無
    犯罪前科之素行，犯後坦承犯行、態度尚可，惟未賠償被害
    人家屬，及智識程度、生活狀況等一切情狀，而量處有期徒
    刑10月等語。因未及審酌被告於本院與告訴人等達成調解，
    並賠償損害之有利量刑因子，以致所科刑度尚嫌過重，自無
    足取，乃科處如主文第二項所示之刑。末按，被告無犯罪前
    科，已如上述，其因一時疏忽而犯下本案，且犯後坦承全部
    犯行，並賠償告訴人所受損害，信其經此刑之宣告，當知所
    警惕而無再犯之虞，本院乃認以暫不執行其宣告刑為適當，
    爰依刑法第74條第1項第1款規定，宣告緩刑2年，以啟自新
    。
四、撤銷原審判決之理由：
　  被告上訴指摘原審判決量刑過重乙節，如上所述，為有理由
    。又原審未及為新舊法之比較適用，致依不利於被告之修正
    前刑法第276條第2項規定為論罪科刑，有所未洽。此外，原
    審判決於主文欄及事實欄中均記載被告為汽車駕駛人，行經
    行人穿越道不依規定讓行人優先通行而致人於死等語，然於
    理由欄內之論罪，卻漏未併依道路交通管理處罰條例第86條
    第1項規定為論科，致主文、事實與理由未臻相合，亦有疏
    誤。此等部分雖未經上訴意旨指摘，惟既有可議，即應併予
    指明糾正。
五、綜上所述，上訴人之上訴為有理由，且原審判決亦另有違誤
    可議之處，本院即應予撤銷，並改判如主文第二項所示。
據上論斷，應依刑事訴訟法第369條第1項前段、第364條、第299
條第1項前段，判決如主文。
本案經臺灣臺北地方檢察署檢察官林冠佑起訴，臺灣高等檢察署
檢察官賴正聲到庭執行職務。
中　　華　　民　　國　　109 　年　　11　　月　　11　　日
                  刑事第二十二庭審判長法　官  洪于智
                                      法　官  汪怡君
                                      法　官  陳銘壎
以上正本證明與原本無異。
如不服本判決，應於收受送達後20日內向本院提出上訴書狀，其
未敘述上訴之理由者並得於提起上訴後20日內向本院補提理由書
（均須按他造當事人之人數附繕本）「切勿逕送上級法院」。
                                      書記官  吳思葦
中　　華　　民　　國　　109 　年　　11　　月　　11　　日
附錄：本案論罪科刑法條全文
108年5月31日修正施行之中華民國刑法第276條
因過失致人於死者，處5年以下有期徒刑、拘役或50萬元以下罰
金。